【裁判字號】    89,台非,458
【裁判日期】    891130
【裁判案由】    詐欺
【裁判全文】
最高法院刑事判決                                八十九年度台非字第四五八號
    上  訴  人  最高法院檢察署檢察總長
    被      告  甲○○
右上訴人因被告詐欺案件，對於台灣台東地方法院中華民國八十八年八月二十五日第
一審確定判決（八十八年度自緝字第一號），認為違法，提起非常上訴，本院判決如
左：
    主  文
原判決關於違背法令部分撤銷。
    理  由
非常上訴理由稱：「一按判決不適用法則或適用不當者，為違背法令。又依法應於審
判期日調查之證據而未予調查者，其判決當然為違背法令。分別為刑事訴訟法第三百
七十八條、第三百七十九條第十款所明定。而依法應於審判期日調查之證據而未予調
查，致適用法令違誤而顯然於判決有影響者，該項確定判決即屬判決違背法令，應有
刑事訴訟法第四百四十七條第一項第一款規定之適用，亦有司法院大法官會議釋字第
一八一號解釋可資參照。再者刑法第七十四條規定緩刑之宣告，須以未曾受有期徒刑
以上刑之宣告或前曾受有期徒刑以上刑之宣告，執行完畢或赦免後，五年以內未曾受
有期徒刑以上刑之宣告為要件。所謂受有期徒刑以上刑之宣告者，只須受刑之宣告確
定為已足，至是否執行，在所不問。因而前已受有期徒刑以上刑之宣告確定者，即不
得於後案宣告緩刑，復有最高法院五十四年台非字第一四八號判例可按。另者受有期
徒刑之執行完畢，或受無期徒刑或受有期徒刑一部之執行而赦免後，五年以內再犯有
期徒刑以上之罪者，為累犯，應加重本刑至二分之一，刑法第四十七條亦有明定。故
被告前曾否涉犯案件受有期徒刑以上刑之宣告，及曾否受有期徒刑之執行完畢或受無
期徒刑或受有期徒刑一部之執行而赦免後於五年以內再犯有期徒刑以上之罪，乃本案
得否宣告緩刑或應諭知累犯之前提要件，亦即得否適用刑法第七十四條或四十七條之
基礎，自有依職權調查之必要。二查本件被告前於七十九年間，犯脫逃、搶奪 (陸海
空軍刑法）等罪，曾分別受有期徒刑十月、七年八月之宣告並確定，嗣於八十年獲減
刑為有期徒刑三年十月，並已於八十二年六月二十二日執行完畢，此有台灣台東地方
法院檢察署刑案資料查註紀錄表附該署八十九年度執他字第六八號卷可稽。本件原判
決認定被告於八十五年十一月四日犯詐欺罪而予論罪科刑，固無不合，惟對上述被告
於犯罪前五年內被處有期徒刑之宣告並確定且已執行完畢之事證，竟疏未予以調查，
致對依法不得宣告緩刑之本案予以宣告緩刑，又對依法應適用累犯規定並加重本刑至
二分之一之本案，疏未予以適用累犯之規定加重其刑。揆諸前揭判例意旨，自有應於
審判期日調查之證據而未予調查及判決不適用法則與適用不當之違法。爰依刑事訴訟
法第四百四十一條、第四百四十三條提起非常上訴，以資糾正」等語。
本院按判決不適用法則或適用不當者，為違背法令，刑事訴訟法第三百七十八條定有
明文。而受有期徒刑之執行完畢，或受無期徒刑或有期徒刑一部之執行而赦免後，五
年以內再犯有期徒刑以上之罪者，為累犯，加重本刑至二分之一，刑法第四十七條亦
有明文。又刑法第七十四條所規定，得宣告緩刑者，以未曾受有期徒刑以上刑之宣告
，或前受有期徒刑以上刑之宣告，執行完畢或赦免後，五年以內未曾受有期徒刑以上
刑之宣告為要件。是凡在判決前已經受有期徒刑以上刑之宣告確定者，即不合於緩刑
條件，自不得宣告緩刑。本件被告前於七十九年間，犯脫逃、搶奪 (陸海空軍刑法）
等罪，曾分別受有期徒刑十月、七年八月之宣告並確定，嗣於八十年獲減刑為有期徒
刑三年十月，並已於八十二年六月二十二日執行完畢，此有刑案資料作業個別查詢報
表 (見原審自緝字卷第七頁）、台灣台東地方法院檢察署刑案資料查註紀錄表 (見八
十九年度執他字第六八號卷第五至六頁）可稽。則被告於八十五年十一月四日犯本件
詐欺罪時，已構成累犯，乃原判決未調查審認並依法以累犯論科，即有應於審判期日
調查之證據未予調查及不適用法則之違法。又本件於八十八年八月二十五日宣判時，
被告已不合於緩刑條件，自不得宣告緩刑，原判決竟於判處有期徒刑五月時，併予宣
告緩刑三年，其判決自屬違背法令。案經確定，非常上訴意旨執以指摘，洵有理由，
惟原判決尚非不利於被告，應僅將原判決關於違背法令部分撤銷，以資糾正。
據上論結，應依刑事訴訟法第四百四十七條第一項第一款前段，判決如主文。
中      華      民      國    八十九    年     十一     月     三十     日
                              最高法院刑事第十一庭
                                  審判長法官  陳  炳  煌
                                        法官  陳  正  庸
                                        法官  陳  世  雄
                                        法官  吳  信  銘
                                        法官  徐  文  亮
      右正本證明與原本無異
                                              書  記  官
中      華      民      國    八十九    年     十二     月      六      日


司法院資訊處製作；財團法人民間司法改革基金會備份。
